【裁判字號】    95,易,1510
【裁判日期】    951215
【裁判案由】    詐欺
【裁判全文】
臺灣高雄地方法院刑事判決              95年度易字第1510號
公  訴  人  臺灣高雄地方法院檢察署檢察官
被      告  丁○○
上列被告因詐欺案件，經檢察官提起公訴（起訴案號：臺灣高雄
地方法院檢察署95年度偵緝字第1802號），本院判決如下：
    主  文
丁○○連續犯詐欺取財罪，處有期徒刑拾月。
    事    實
一、緣丙○○於民國86年間，因詐欺案件，經臺灣高雄地方法院
    以86年度自緝字第29號，判處有期徒刑1 年，經提起上訴，
    由臺灣高等法院高雄分院以86年度上易字第3225號判決駁回
    上訴，並於87年4 月29日確定，嗣於87年6 月18日入臺灣高
    雄第二監獄服刑，迄至87年12月30日止，而服刑期間適與受
    刑人丁○○同分配在上開監獄三工及同舍房，始相互認識。
    詎丁○○基於意圖為自己不法所有之概括犯意，先於87年6
    月下旬某日，向同舍房之受刑人丙○○表示渠關係良好，可
    代為擺平官司及活動調外役監，而向丙○○詐稱：伊將於87
    年8 月間服刑期滿出監（實指縮短刑期假釋出監），需新台
    幣（下同）2 萬元，向相關人員活動代為丙○○擺平官司及
    活動調外役監為由，而可獲得官司擺平及調外役監等語，致
    使丙○○信以為真，陷入錯誤，乃連絡其配偶甲○○將上開
    2 萬元交付丁○○，而不知情之甲○○依其夫指示，並於87
    年8 月14日匯款2 萬元予現在臺灣高雄第二監獄服刑之丁○○為收款人，而為收款人編號：3405號受刑人丁○○收受之
    。嗣丁○○於87年8 月21日縮短刑期假釋出監，隨即承上詐
    欺犯意，復於87年9 月10日，至受刑人丙○○配偶甲○○位
    於臺南縣東山鄉東寧村2 之19號住處，向甲○○詐稱：伊可
    以幫忙處理丙○○申請調外役監等語，致甲○○信以為真，
    陷入錯誤，並當場交付2 萬元予丁○○，丁○○得款2 萬元
    後即離去，惟丙○○始終未移往外役監。嗣丙○○於87年12
    月31日調明德外役監後，經其配偶甲○○告知上情，始知受
    騙。
二、案經法務部調查局高雄縣調查站函請臺灣高雄地方法院檢察
    署檢察官主動簽分偵案而偵查起訴。
    理    由
壹、關於證據能力
一、按被告以外之人（包括證人、鑑定人、告訴人、被害人及共
    同被告等）於審判外之陳述雖不符刑事訴訟法第159 條之 1
    至之4 等四條之規定，而經當事人於審判程序同意作為證據
    ，法院審酌該言詞陳述或書面陳述作成時之情況，認為適當
    者，亦得為證據；當事人、代理人或辯護人於法院調查證據
    時，知有刑事訴訟法第159 條第1 項不得為證據之情形，而
    未於言詞辯論終結前聲明異議者，視為有前項之同意，同法
    第159 條之5 定有明文。立法意旨在於傳聞證據未經當事人
    之反對詰問予以核實，原則上先予排除。惟若當事人已放棄
    反對詰問權，於審判程序中表明同意該等傳聞證據可作為證
    據；或於言詞辯論終結前未聲明異議，基於尊重當事人對傳
    聞證據之處分權，及證據資料愈豐富，愈有助於真實發見之
    理念，且強化言詞辯論主義，使訴訟程序得以順暢進行，上
    開傳聞證據亦均具有證據能力。本件證人即被害人丙○○於
    同上署91年度他字第3979卷第6 頁至第8 頁之88年2 月1 日
    警詢所為之陳述及其與配偶甲○○於同上署94年度偵緝字第
    2442號卷第37頁至44頁之94年12月8 日偵訊所為之陳述、同
    上署91年度他字第3979號卷第16頁至17頁之91年10月11日偵
    訊所為之陳述，當事人於本院95年12月5 日審判程序時，明
    示同意作為證據，本院審酌上開筆錄作成時，較無人情施壓
    或干擾，亦無不當取供之情形，認為以之作為本案之證據亦
    屬適當，是其於警詢及其他卷中之證言，均具有證據能力。
二、本件同上署91年度他字第3979卷第9 頁檢附臺灣高雄看守所
    收款人編號3405被告丁○○收款人之保管款收據1 紙，本件
    卷附被告之戶籍謄本、被告丁○○及被害人丙○○之臺灣高
    等法院在監在押全國紀錄表及其前案紀錄表合計4 紙，公務
    員依其職掌之文書資料，於職務上所製作之證明文書，均依
    刑事訴訟法第159 條之4 第1 款規定，得為證據。
貳、關於實體部分
一、訊據被告丁○○固不否認有於上揭時地與丙○○同監所房舍
    、工場而取得4 萬元之事實，惟矢口否認有何詐欺犯行，辯
    稱：伊向丙○○借得上開款項，係丙○○要幫助伊，而非伊
    向丙○○佯稱可擺平官司及調外役監等云云。惟查：被告丁○○向丙○○詐稱其於87年8 月間服刑期滿出監，需2 萬元
    ，向相關人員活動代為丙○○擺平官司及活動調外役監為由
    ，而可獲得官司擺平及調外役監之事實，業經證人丙○○於
    同上署91年度他字第3979卷第6 頁至第8 頁之88年2 月1 日
    警詢筆錄中證述綦詳，核與其於偵訊時及本院95年12月5 日
    審判時均證稱：我在87年間在高雄看守所因詐欺案件執行，
    被告丁○○與我關同房，丁○○跟我說可以擺平官司及調外
    役監服刑，我有叫我太太匯2 萬元給丁○○，丁○○後來出
    獄後，丁○○又去找我太太拿了2 萬元，嗣被告並無還款，
    亦找不到被告，我沒有因被告經濟不好要資助他等語（見同
    上署94年度偵緝字第2442號卷第37頁至第38頁、本院卷第46
    頁、第47頁、第48頁）證述情節相符，互核與證人甲○○於
    本院95年12月5 日審判時證稱：我先生丙○○叫我去跟被告
    丁○○會客，並要我匯款給被告丁○○，我於87年8 月14日
    匯2 萬元給被告丁○○，被告丁○○出獄後有去找我，說可
    以幫我處理我先生外役監的事情，並且跟我拿了2 萬元等語
    （見本院卷第49頁至第50頁）之證述情節相符，再核與被告
    於本院95年12月5 日審判時供稱：甲○○確實有在87年8 月
    14日匯錢給我，87年9 月10日我也有去甲○○家拿2 萬元，
    迄今尚未還給他們等語綦詳之情節（見本院卷第52頁）亦符
    合，況果係向證人借款，事後亦應返還，豈有取得款項後，
    即避不見面，迨至現在，仍未付分文之理，足見其所辯之情
    ，核與事證不符，不足採信。並有本件同上署91年度他字第
    3979卷第9 頁檢附臺灣高雄看守所收款人編號3405被告丁○○收款人之保管款收據1紙 ，本件卷附被告之戶籍謄本、被
    告丁○○及被害人丙○○之臺灣高等法院在監在押全國紀錄
    表及其前案紀錄表合計4 紙在卷足憑。是其假藉為被害人丙○○擺平官司、調外役監為由，而詐欺取財之事證明確，上
    開詐欺取財犯行洵堪認定。
二、查被告行為後，如附表所示之相關法律均業經變更，並俱於
    95年7 月1 日施行，玆經整體比較結果，裁判時法並未較為
    有利，從而依刑法第2 條第1 項規定，自應適用各該行為時
    法，亦即修正前法至明，從而核被告所為，乃係犯刑法第33
    9 條第1 項之詐欺取財罪；被告先後向丙○○、甲○○詐欺
    取財犯行，時間緊接，所犯罪名相同，顯係基於概括犯意為
    之，為連續犯，應依修正前刑法第56條連續犯規定論以一罪
    ，並加重其刑。爰審酌被告前因違反偽造有價證券、竊盜等
    案件，經法院判處有期徒刑2 年7 月，嗣於民國86年7 月1
    日入高雄二監服刑，至87年8 月21日因縮短刑期假釋出監確
    定（不構成累犯），有卷附臺灣高等法院被告前案紀錄表可
    按，是其素行不佳，藉佯稱其關係良好，可代為被害人丙○○擺平官司及調外役監服刑為由，向丙○○、甲○○詐取財
    物，嚴重影響公務人員廉潔形象與司法信譽，且犯後飾詞否
    認犯行，自87年8 月、9 月間取得款項迄今95年12月間，始
    終未與告訴人和解，亦未歸還上開4 萬元之惡性頗鉅，惟念
    本件被告犯罪動機、期間、詐取金額等一切情狀，爰量處如
    主文所示之刑，資為懲儆。
據上論斷，應依刑事訴訟法第299條第1項前段，刑法第2條第1項
前段、第339 條第1 項，修正前刑法第56條，罰金罰鍰提高標準
條例第1 條前段，判決如主文。
本案經檢察官乙○○到庭執行職務。
中    華    民    國    95    年    12  月    15      日
                  刑事第三庭  審判長法  官  田平安
                                    法  官  郭瓊徽
                                    法  官  施添寶
中    華    民    國    95    年    12    月    15    日
以上正本證明與原本無異。
如不服本判決，應於收受送達後10日內向本院提出上訴書狀。
                                    書記官  陳威志
附錄本判決論罪之法條：中華民國刑法第339 條第1 項
意圖為自己或第三人不法之所有，以詐術使人將本人或第三人之
物交付者，處5 年以下有期徒刑、拘役或科或併科1 千元以下罰
金。
附表：以下銀元及新臺幣、本罪之罰金刑、易科罰金之折算標準
      之相關法律均業經變更，均依刑法第2 條第1 項前段，比
      較新舊法如下：
┌───────────────────────────────────────────────┐
│附表：                                                                                        │
├──────┬─────────────┬─────────────┬───────┬────┤
│相關變更條文│行為時法（下稱舊法）之內容│裁判時法（下稱新法）之內容│比  較  理  由│備    註│
├──────┼─────────────┼─────────────┼───────┼────┤
│【連續犯】  │連續數行為而犯同一之罪名者│（刪除）                  │新法刪除連續犯│被告先後│
│刑法第56條  │，以一罪論。但得加重其刑至│                          │之規定        │多次詐欺│
│            │2 分之1 。                │                          │              │犯行，依│
│            │                          │                          │              │新法須分│
│            │                          │                          │              │論併罰，│
│            │                          │                          │              │依舊法則│
│            │                          │                          │              │僅論一罪│
│            │                          │                          │              │，是舊法│
│            │                          │                          │              │有利。  │
├──────┼─────────────┼─────────────┼───────┼────┤
│【刑法第339 │依法律應處罰金、罰鍰者，就│中華民國94年1 月7 日法修正│刑法之貨幣單位│按現行法│
│條罰金刑貨幣│其原定數額得提高為2 倍至10│施行後，刑法分則編所定罰金│由「元（指銀元│規所定貨│
│單位之變更】│倍（刑法乃係定明10倍）。第│之貨幣單位為新臺幣。94年1 │）」變更為「新│幣單位折│
│罰金罰鍰提高│1 條所定得提高倍數之規定，│月7 日刑法修正時，刑法分則│臺幣」，且刑法│算新臺幣│
│標準條例第1 │於本條例修正後制定之法律，│編未修正之條文定有罰金者，│分則之罰金數額│條例第2 │
│條前段、第5 │不適用之；本條例修正前公布│自94年1 月7 日刑法修正施行│，亦視該分則先│條規定折│
│條→刑法施行│之法律，於本條例修正後修正│後，就其所定數額提高為30倍│前曾修正與否，│算後係等│
│法第1 之1 條│其罰金罰鍰數額或法律經全部│。但72年6 月26日至94年1 月│而分別提高3 或│值，是以│
│第1 項、第2 │修正而其罰金罰鍰數額未予變│7 日新增或修正之條文，就其│30倍。        │新法並未│
│項          │更者，亦同。              │所定數額提高為3 倍。      │              │較有利。│
├──────┼─────────────┼─────────────┼───────┼────┤
│【刑法第339 │罰金：（銀元）1 元以上。  │罰金：新臺幣1000元以上，以│罰金刑之下限，│舊法有利│
│條罰金刑下限│                          │百元計算。                │由銀元10元（亦│。      │
│變更】刑法第│                          │                          │經提高）即新臺│        │
│33條第5 款  │                          │                          │幣30元，提高為│        │
│            │                          │                          │新臺幣1000元  │        │
└──────┴─────────────┴─────────────┴───────┴────┘


司法院資訊處製作；財團法人民間司法改革基金會備份。
